臺灣高雄地方法院交通事件裁定　　　　 96年度交聲字第777號
原處分機關　高雄市政府
異　議　人　甲○○
即受處分人
上列異議人因違反道路交通管理處罰條例案件，對於高雄市政府
交通局交通事件裁決中心民國96年8 月22日所為之處分（高市府
交裁字第裁32-B00000000號），聲明異議，本院裁定如下：
    主  文
原處分關於甲○○吊扣駕駛執照拾貳個月部分撤銷。
    理  由
一、原處分意旨略以：異議人即受處分人甲○○於民國96年8 月
    17日19時48分許，騎乘車牌號碼TWR-821 號輕型機車，行經
    高楠公路因有「酒後駕車，酒精濃度測定值0.31mg/L」即酒
    精濃度超過標準之違規，經警舉發，依道路交通管理處罰條
    例第35條第1項第1款規定，處異議人罰鍰新台幣15,000元整
    ，並吊扣駕駛執照12個月及施以道路交通安全講習。
二、聲明異議意旨略以：異議人就有於上揭時、地酒後騎乘車牌
    號碼TWR-821號輕型機車遭警舉發酒精濃度超過標準違規事
    實並無爭執，惟異議人騎乘輕型機車，卻吊扣異議人聯結車
    駕駛執照，實有未洽，且將影響異議人全家生計，爰聲明異
    議，請求撤銷關於吊扣聯結車駕駛執照12個月之處分等語。
三、按汽車駕駛人，駕駛汽車經測試檢定有酒精濃度超過規定標
    準者，處新臺幣15,000元以上60,000元以下罰鍰，並當場移
    置保管該汽車及吊扣其駕駛執照1 年。又汽車駕駛人，因違
    反本條例及道路交通安全規則之規定，受吊銷駕駛執照處分
    時，吊銷其持有各級車類之駕駛執照，道路交通管理處罰條
    例第35條第1項第1款及第68條分別定有明文。經查：
  (一)本件異議人有於裁決書上所載時、地酒後騎乘車牌號碼TWR-
    821 號輕型機車酒精濃度超過標準之違規事實，業據異議人
    於聲明異議狀上所坦承，並有高雄市政府96年8 月22日高市
    府交裁字第裁32-B00000000號違反道路交通管理事件裁決書
    、高雄市政府警察局舉發違反道路交通管理事件通知單、酒
    精濃度測試單各1 份附卷可稽（見本院卷第1 至3 頁、第9
    、10頁），是異議人有汽車駕駛人酒精濃度超過標準之違規
    事實明確。
  (二)惟查道路交通管理處罰條例第68條已於94年12月14日修正，
    並自95年3 月1 日施行生效，上開條文原規定「汽車駕駛人
    ，因違反本條例及道路交通安全規則之規定，受吊扣或吊銷
    駕駛執照處分時，吊扣或吊銷其持有各級車類之駕駛執照」
    ，惟因原條文規定將違法或違規駕駛人所持有各級車類之駕
    駛執照一併吊扣，失之過酷，影響人民工作及生活甚鉅，故
    經立法委員徐志明等人提案修正，雖經交通部以：１、汽車
    駕駛人違反道路交通處罰條例致需接受吊扣或吊銷駕駛執照
    處分者，亦謂其違規行為對道路交通秩序之維持及道路交通
    已生較大之影響，故道路交通處罰條例第68條規定吊扣或吊
    銷其持有各級車類之駕駛執照，除係指道路交通安全規則第
    53條分類所指之駕駛執照外，亦包括同規則第61條所准予駕
    駛較低級車類之駕駛執照，以限制其繼續駕車行駛道路之權
    利；２、本條後段若將「吊扣或吊銷其持有各級車類之駕駛
    執照」修正為「吊扣或吊銷其違法或違規當時所駕駛車輛之
    駕駛執照」之建議，將產生如駕駛人以其領有之聯結車、大
    客車或大貨車駕駛執照駕駛小型車，違規酒後駕車、肇事逃
    逸時，卻無法吊扣或吊銷其所持駕駛執照，以限制其繼續駕
    車行駛道路之情形，無法達到有效處罰及維護道路交通安全
    之立法目的；３、受吊扣或吊銷駕駛執照處罰者，概均屬重
    大交通違規行為，尚無違比例原則等語，建議維持現行條文
    ，然經立法委員聽取上開交通部代表說明及經過詢答後，仍
    將上開條文修正，而刪除關於「吊扣」部分，改為「汽車駕
    駛人，因違反本條例及道路交通安全規則之規定，受吊銷駕
    駛執照處分時，吊銷其持有各級車類之駕駛執照」，有立法
    院公報1 份在卷可佐（立法院公報第94卷、第70期院會紀錄
    ，見本院卷第11至13頁）。故修正後之上開條文規定，既將
    原條文中關於「吊扣」部分刪除，僅餘現行之「吊銷」，依
    「明示其一，排除其他」之法理及參酌上開修正理由，現行
    條文當僅於受吊銷駕駛執照處分時，始吊銷其持有各級車類
    之駕駛執照，於受吊扣駕駛執照處分時，自不得吊扣其持有
    各級車類之駕駛執照。是原處分機關固得吊扣異議人違規當
    時所駕車類（輕型機車）之駕駛執照，然如欲吊扣異議人所
    持其他各級車類之駕駛執照，自仍應受上開條文之拘束及限
    制。
  (三)本件異議人酒後駕駛輕型機車之違規事實，固屬明確，惟依
    上開規定之修正意旨，原處分機關僅能吊扣異議人違規當時
    所駕車類之駕駛執照，不得率爾吊扣異議人現尚有效之其他
    各級駕駛執照，原處分機關未審酌新修正之法律規定，亦未
    查明異議人是否領有機車駕駛執照，逕予裁處吊扣駕駛執照
    12個月，復未依「違反道路交通管理事件統一裁罰基準及處
    理細則」第43條第2 項第3 款規定，記明應受吊扣駕駛執照
    之名稱，均有可議，是異議人此部分異議為有理由，應由本
    院將此部分之處分撤銷，由原處分機關查明異議人是否領有
    依法可供吊扣之駕駛執照後，另為適法之處分，爰不另為裁
    定，附此敘明。
據上論斷，應依道路交通案件處理辦法第20條，裁定如主文。
中　　華　　民　　國　　96　　年　　10　　月　　15　　日
                  交通法庭  法　官  林永村
以上正本證明與原本無異。
如不服本裁定應於送達後5 日內向本院提出抗告狀。
中　　華　　民　　國　　96　　年　　 10　月　 　15  　日
                            書記官  李祥銘
